【裁判字號】    89,訴,2546
【裁判日期】    891226
【裁判案由】    損害賠償
【裁判全文】
臺灣高雄地方法院民事判決  八十九年訴字第二五四六號
    原      告  甲○○
    被      告  乙○○
右當事人間，請求損害賠償事件，本院判決如左：
    主    文
被告應給付原告新台幣貳佰壹拾柒萬仟零伍拾柒及自民國八十九年七月二十一日起
至清償日止按年息百分之五計算之利息。
原告其餘之訴駁回。
訴訟費用由被告負擔。
    事    實
甲、原告方面：
一、聲明：
（一）被告應給付原告新台幣（下同）五百萬元，及自起訴狀繕本送達翌日起至清償
      日止，按年息百分之五計算之利息。
（二）訴訟費用由被告負擔。
二、陳述：
（一）被告於民國八十九年五月二十九日晚上八時許，在高雄市○○區○○路一六五
      號八樓之三女友即原告居處，因原告提出分手要求，而心生不滿，竟萌殺人之
      犯意，不發一語前往該屋廚房取出原告之姐許秋燕所有之水果刀一把，隨即返
      回原告房間，將房門反鎖，原告因側身坐於床沿，而未發現被告持刀、鎖門，
      並仍向被告聲稱：「你不講話就出去」等語，致被告極度不滿，更堅定其殺人
      犯意，明知其當時所持之前開水果刀係鋒利之銳器，竟突猛抓原告頭髮、頭往
      下壓，使原告面部朝下，而持前開水果刀猛刺原告左背部一刀，嗣因原告掙扎
      ，又持刀猛刺原告顏面、前胸、右上背、右上肢、左下肢等多處共十餘刀，被
      告並喊叫：「給你死」等語，致原告受有十二處刀傷、三處防禦傷，且因用力
      過猛，上開水果刀竟因而折斷，嗣因發覺原告該房間內有異聲，乃報警並通知
      其夫史斗魁，惟因房門上鎖無法開啟，待史斗魁拿鑰匙打開房門後，見被告仍
      持上開水果刀揮砍原告，隨即將被告壓在床上，並奪下被告右手所持之水果刀
      ，詎被告仍不罷手，又以左手緊抓原告胸口衣領，再以雙腿箝緊原告，妨害史
      斗魁、許秋燕對原告之救護，終經史斗魁、許秋燕協力始將原告送往高雄醫學
      院附設中和紀念醫院急救，進行插胸管及縫合手術，始倖免於難。案經台灣高
      雄地方法院檢察署以八十九年偵字第一一八七一號起訴在案，並經鈞院刑事庭
      八十九年度訴字第一四九七號刑事判決有罪在案。
（二）按「因故意或過失不法侵害他人之權利者，負損害賠償責任」；「不法侵害他
      人之身體或健康者，對於被害人因此喪失或減少勞動能力，或增加生活上之需
      要時，應負損害賠償責任」「不法侵害他人之自體、健康、名譽或自由者，被
      害人雖非財產上之損害，亦得請求賠償相當之金額」，亦分別為民法第一百八
      十四條第一項前段、第一百九十三條第一項、第一百九十五條第一項所明定。
      故原告應得對被告請求左列之金額：
    (一)醫藥費部分：除先支付之醫藥費用五萬元外，尚有陸續繼續就醫之藥品及精神
      與心理治療費用六十五萬元，共計七十萬元。
    (二)營養費之請求：由於被告之攻擊行為及造成之傷害，致使原告大量失血，而須
      經長期補充營養，被告應給付二十萬元之營養費用。
    (三)減少工作收入部分：原告因本次傷害，故而不能謀職工作，縱屬能恢復工作能
      力，一必須經過一定時日，是被告之行為致原告因此喪失工作及日後減少勞動
      能力能力，故請求每月二萬五千元計二年之損失共六十萬元。
    (四)慰撫金：原告因被告知加害行為，致使原告在精神上遭受莫大之傷害，除經常
      於惡夢中驚醒外，更有偏頭痛注意力不集中等恐懼與恍惚之精神上傷害，更有
      甚者，原告之臉部受有長約二十公分及二公分共計三十針之疤痕，因每當原告
      照鏡時，每因傷心過度而不能自已，故請求四百萬元之精神上損害賠償。
三、證據：提出刑事起訴書一份、醫療費用收據九張、等為證。
乙、被告方面：
一、聲明：請求駁回原告之訴，訴訟費用由原告負擔。
二、陳述：對於動手殺傷原告並被判刑之一事並不爭執，知悉原告曾做會計工作，每
    月月薪二萬五千元左右，但原告請求之金額過高，且工作損失部分不實，因原告
    未再工作。
三、證據：未提出任何書面證據。
丙、本院依職權向高雄醫學大學附設中和紀念醫院函詢原告受害及工作能力恢復之情
    形。
    理    由
一、本件原告起訴主張：被告於八十九年五月二十九日晚上八時許，在高雄市○○區
    ○○路一六五號八樓之三原告居處，因原告提出分手要求，而心生不滿，竟萌殺
    人之犯意，不發一語前往該屋廚房取出許秋燕所有之水果刀一把，隨即返回原告
    房間，將房門反鎖，原告因側身坐於床沿，而未發現被告持刀、鎖門，並仍向被
    告聲稱：「你不講話就出去」等語，致被告極度不滿，更堅定其殺人犯意，明知
    其當時所持之前開水果刀係鋒利之銳器，竟突猛抓原告頭髮、頭往下壓，使許原
    告面部朝下，而持前開水果刀猛刺原告左背部一刀，嗣因甲○○掙扎，又持刀猛
    刺原告顏面、前胸、右上背、右上肢、左下肢等多處共十餘刀，被告並喊叫：「
    給你死」等語，致原告受有十二處刀傷、三處防禦傷，且因用力過猛，上開水果
    刀竟因而折斷，嗣因許秋燕發覺該房間內有異聲，乃報警並通知其夫史斗魁，惟
    因房門上鎖無法開啟，待史斗魁拿鑰匙打開房門後，見被告仍持上開水果刀揮砍
    被告，隨即將被告壓在床上，並奪下被告右手所持之水果刀，詎被告仍不罷手，
    又以左手緊抓甲○○胸口衣領，再以雙腿箝緊原告，妨害史斗魁、許秋燕對許原
    告之救護，終經史斗魁、許秋燕協力始將原告送醫急救，始倖免於難之事實，業
    據原告提出醫療費用收據九紙等為證，而原告對被告提起告訴後，被告亦因殺人
    未遂經本院刑事庭判處有期徒刑五年四月在案，此有之本院八十九年交訴字第一
    四九七號判決影本一件附卷可憑，並為被告所不否認，原告此之主張堪信為真。
三、按因故意或過失不法侵害他人之權利者，負損害賠償責任；不法侵害他人之身體
    、健康、名譽或自由者，被害人雖非財產上之損害，亦得請求賠償相當之金額。
    不法侵害他人之身體或健康者，對於被害人因此喪失或減少勞動能力，或增加生
    活上之需要時，應負損害賠償責任，民法第一百八十四條第一項前段、第一百九
    十三條第一項、第一百九十五條第一項分別定有明文。本件原告之受傷，係因被
    告過失侵權行為所致，被告過失行為與原告受傷間亦有相當之因果關係。故原告
    本於侵權行為法則，請求被告給付原告醫療費、工作損失及精神慰藉金，揆諸上
    開規定，於法有據，自無不合。
四、茲所應審究者，厥為原告請求之各項金額是否允當，爰分述如次：
  (1)醫療費：原告主張受傷後送醫急救及持續診療，計支出醫療費共七萬四千零五十
    七元，業據其提出高雄醫學大學附設中和紀念醫院（下稱中和醫院）醫療費用收
    據、附卷可稽。觀其所載一般治療及住院治療費、藥事服務費、一般藥品費、ｘ
    光費、病房費等，除共一千元之證明書費非屬侵權行為之必要費用外因予除外，
    以原告所受傷害程度，均屬醫療必要費用，然原告所提將來持續治療之費用故可
    准予請求，然其未就將來可能之出之費用數額舉證證明，自不應准許，故原告請
    求於七萬三千零五十七元，應予准許，逾此部分之請求為無理由。
  (2)營養費部分：原告主張因失血過多須補充營養共二十萬元，然未就其是否經醫師
    指示即所實際之出之品名、數量舉證以明之，故其此部份之請求為無理由。
  (3)減少勞動工作損失部分：原告主張受傷前擔任會計工作，每月收入二萬五千元，
    而原告自受傷後均在門診治療修養中，計二年無法工作，共損失六十萬元一情，
    被告雖不否認原告月收入約二萬五千元，然否認原告無法工作之時間達二年之久
    ，而經本院依職權函詢中和醫院原告恢復工作能力之期間，據該院函覆原告須休
    養二至三個月始可恢復一般工作，此有該院八十九年十一月十八日（八九）高醫
    附密字第二九四二號函在卷可憑，則原告自八十九年五月二十九日入院至同年六
    月九日出院後，須休養二至三個月，則其請求自受傷之當月復休養三個月共計於
    四個月之工作損失計十萬元為有理由，逾此部分之請求為無理由應駁回。
  (4)精神慰藉金部分：本件原告因被告之殺人行為致受傷害，於八十九年五月二十九
    日入院，經手術後於同年月九日出院，期間並經持續治療等情，有中和醫院診斷
    證明書等可按。本院斟酌原告僅因欲與被告分手即造成被告引發殺機，且被告對
    於原告之顏面、四肢等處達造成十二處刀傷，足見被告下手之兇殘，及原告因受
    傷住院、開刀、復健診治所受苦痛，及因感情之故及引據殺機，被告行兇當時造
    成原告心理上及身體上之傷害甚為重大，並參酌兩造之年齡、身份、地位、家庭
    況狀，因認被告連帶給付原告此部分慰藉金以二百萬元較為允當，逾此部分請求
    ，為無理由。
  (5)綜上計算，原告因本件侵權行為所受之損害計二百一十七萬三千零五十七元。
七、綜上所述，原告本於侵權行為法律關係，請求被告給付原告醫療費、工作損失及
    精神慰藉金等二百一十七萬三千零五十七元（元以下四捨五入），及自起訴狀繕
    本送達翌日即八十九年七月二十一日起至清償日止，按年息百分之五計算利息部
    分，洵屬有據，應予准許；逾此部分之請求，即非正當，應予駁回。
八、據上結論，本件原告之訴為一部有理由，一部無理由，並依民事訴訟法第三百八
    十五條第一項前段、第七十九條但書，判決如主文。
中      華      民      國    八十九    年    十二    月    二十六      日
                              臺灣高雄地法院民事庭
~B法      官  陳嘉惠
右為正本係照原本作成。
如對本判決上訴，須於判決送達後廿日內向本院提出上訴狀。
~B法院書記官  蔡金保


司法院資訊處製作；財團法人民間司法改革基金會備份。
